【裁判字號】    98,上訴,1727
【裁判日期】    981008
【裁判案由】    搶奪等
【裁判全文】
臺灣高等法院臺中分院刑事判決        98年度上訴字第1727號
上  訴  人
即  被  告  己○○
上列上訴人因搶奪等案件，不服臺灣臺中地方法院98年度訴字第
1552號中華民國98年6月17日第一審判決（起訴案號：臺灣臺中
地方法院檢察署98年度偵字第8103號），提起上訴，本院判決如
下：
    主  文
上訴駁回。
    犯罪事實
一、己○○前因犯竊盜及施用毒品等案件，分別經臺灣臺中地方
    法院判處有期徒刑1年4月、8月，應執行有期徒刑1年10月確
    定，於民國96年4月5日執行完畢。
二、詎己○○與張明輝（經原審判處有期徒刑一年六月確定）仍
    不知悛悔，復共同基於意圖為自己不法所有之竊盜及搶奪之
    犯意聯絡，分別共同為下列犯行：
  (一)於98年3月21日14時許，由張明輝騎乘己○○之母楊玉燕（
    不知情）所有之車牌號碼F7Y-871號重型機車，後座搭載己○○，行經臺中縣神岡鄉○○路156號前時，見丁○○所有
    之農用機具「散布機」放置在門口，遂由己○○下車徒手竊
    取該「散布機」。得手後，二人即騎乘前揭機車前往臺中市
    ○○路橋頭附近，以新臺幣（下同）2,500元之代價，將該
    「散布機」出售予某不知情之中古機具業者，所得款項由二
    人朋分花用。
  (二)於98年3月22日12時10分許，由己○○騎乘前揭機車，後座
    搭載張明輝，四處搜尋可供行搶之對象，於行經臺中縣神岡
    鄉○○路時，適有乙○○○亦騎乘機車行駛在前寮路上，己○○因見乙○○○之脖子上戴有金項鍊，認有機可乘，遂尾
    隨在後，而行至前寮路73號前時，由張明輝對乙○○○大喊
    一聲「歐巴桑」，乙○○○遂停車並回頭探望，張明輝即趁
    乙○○○不備之際，徒手扯下洪廖秀玉戴在脖子上之金項鍊
    。得手後，前往臺中縣豐原市○○路附近之某便利超商前，
    向真實姓名年籍不詳綽號「林仔」之成年男子，換取第一級
    毒品海洛因2小包及現金5,000元後，由己○○、張明輝朋分
    花用與施用。
  (三)於98年3月23日6時40分許，由己○○騎乘前揭機車，後座搭
    載張明輝，四處搜尋可供行搶之對象，於行經臺中縣神岡鄉
    ○○路551巷時，適有甲○○行走在路旁，己○○因見甲○○之脖子上戴有項鍊，認有機可乘，遂尾隨在後，行至中山
    路551巷43號前時，由張明輝對甲○○大喊一聲「先生」，
    甲○○遂停下腳步並回頭探望，張明輝即趁甲○○不備之際
    ，徒手扯下甲○○戴在脖子上之項鍊。得手後，因發現該項
    鍊並非純金項鍊，遂將該項鍊丟棄在大雅鄉○○路花眉巷附
    近之排水溝內（未尋獲）。
  (四)於98年3月23日17時30分許，由己○○騎乘前揭機車，後座
    搭載張明輝，四處搜尋可供行搶之對象，於行經臺中縣潭子
    鄉○○路○段3號前時，適有戊○○○在該處路旁小橋墩上休
    息，己○○見有機可趁，遂停車在路旁，再由張明輝下車趨
    前，佯裝向戊○○○問路，並趁戊○○○不備之際，徒手扯
    下戊○○○戴在脖子上之金項鍊。得手後，跳上前揭機車後
    座，由己○○接應迅速逃離現場。
三、嗣員警接獲丁○○報案後，即調閱路口監視器畫面，查知車
    牌號碼F7Y-871號重型機車之使用者涉嫌犯有上開二、(一)之
    竊盜犯罪後，復於98年3月24日11時許發現該F7Y-871號重型
    機車停放在臺中縣后里鄉○○路546巷6號對面，即埋伏守候
    ，而於同日14時許逮捕己○○，並扣得己○○作案時所穿戴
    之安全帽1頂及外套1件。經己○○告知警方係與張明輝共同
    犯上開二、(一)之竊盜犯罪後，員警乃前往張明輝位於臺中縣
    后里鄉○○路490巷24號外埋伏，嗣於同日17時許逮捕張明
    輝
四、案經臺中縣警察局豐原分局報請臺灣臺中地方法院檢察署檢
    察官偵查起訴。
    理    由
一、上訴人即被告己○○經本院合法傳喚雖未於本院審理期日到
    庭，惟被告己○○於警詢、偵查及原審審理時均坦承不諱，
    核與同案被告張明輝供承之情節相符，且與證人即被害人丁○○、戊○○○、乙○○○、甲○○於警詢證述之情節亦屬
    相符，並有監視錄影器翻拍照片7幀、刑案現場照片12幀、
    扣押物品目錄表、被害人戊○○○所出具之贓物認領保管單
    、車籍查詢基本資料詳細畫面、員警職務報告書等在卷可稽
    ，並有被告己○○作案時所穿戴之安全帽1頂、外套1件及同
    案被告張明輝作案時所穿著之休閒服1套等物扣案可佐，堪
    認被告之自白確與事實相符，得為證據，且堪採信。從而，
    本案事證明確，被告己○○所為上開竊盜及各次搶奪犯行，
    均堪認定，應依法論科。
二、論罪科刑部分：
  (一)核被告己○○如「犯罪事實二、(一)」所為，係犯刑法第320
    條第1項之竊盜罪；如「犯罪事實二、(二)(三)(四)」所為，係犯
    刑法第325條第1項之搶奪罪。又被告己○○與同案被告張明
    輝就前述各次犯行，均有犯意聯絡及行為分擔，均為共同正
    犯。又被告己○○所犯一次竊盜罪及三次搶奪罪之間，犯意
    各別，行為互異，應分論併罰。
  (二)查被告己○○前因犯竊盜、施用毒品等案件，分別經臺灣臺
    中地方法院判處有期徒刑1年4月、8月，應執行有期徒刑1年
    10月確定，於96年4月5日執行完畢。有臺灣高等法院被告前
    案紀錄表在卷可稽，其於受有期徒刑之執行完畢後，五年內
    故意再犯本件有期徒刑以上之四罪，均為累犯，均應依刑法
    第47條第1項規定加重其刑。
  (四)原審判決適用刑法第28條、第320條第1項、第325條第1項、
    第47條第1項、第51條第5款之規定，並審酌被告己○○有前
    述犯罪紀錄，素行非佳，且於前所犯各該犯罪執行完畢或假
    釋出監付保護管束期滿未幾，猶仍不知悔改，陸續再犯本件
    竊盜、搶奪案件，被告己○○正值壯年，竟不思以正當手段
    獲取財物，又騎乘機車徒手搶奪且刻意選擇落單且戴有金項
    鍊之中年人或婦女作為犯案對象之犯罪手段顯非平和，被告
    己○○所為除均造成被害人財產上損害外，亦嚴重危害社會
    治安，被告己○○犯後坦承犯行之態度良好，又除犯罪事實
    二、(四)所搶奪之財物已由被害人領回之外，其餘竊得、搶得
    之財物均經變賣，迄未賠償被害人之損失，暨被告己○○犯
    罪所得、智識程度及生活狀況等一切情狀，就竊盜罪部分量
    處有期徒刑伍月。就犯罪事實二、(二)(三)(四)三次搶奪罪，共三
    罪，各量處有期徒刑捌月，並定其應執行之刑為有期徒刑一
    年十月。且認為警扣得之被告己○○作案時所穿戴之安全帽
    1 頂、外套1件及同案被告張明輝作案時所穿著之休閒服1套
    ，雖分別為被告己○○、及同案被告張明輝為本案犯行所穿
    戴之衣物，而為確認被告己○○及同案被告張明輝犯有上開
    犯行的重要證據，然觀諸該等安全帽、外套、休閒服均為一
    般日常生活穿著、使用之物，外觀上並無特殊或足以掩蔽行
    為人身形、特徵及身分之效果，本案復無證據證明該等衣物
    有特殊功用且係被告己○○及同案被告張明輝為犯本案而特
    別購置，尚難認為係供本件犯罪所用之物，是上開衣物雖為
    本案之重要證物，於本案判決確定前，尚不宜發還被告己○○及同案被告張明輝二人，然亦無從於本案為沒收之諭知，
    併予敘明，核其認事用法均無何違誤之處，量刑亦稱妥適，
    應予維持。被告己○○上訴意旨略以本件同案被告張明輝遭
    查獲係因被告己○○主動告知警方始查獲，且被告己○○於
    遭查獲時主動供述犯行，惟因被害人施淑美所被搶的金項鍊
    在同案被告張明輝身上，因東窗事發，同案被告張明輝才主
    動將金項鍊交由警方，於此原審認定同案被告張明輝符合自
    首而減刑，被告己○○卻未獲減輕其刑，顯有違誤等語，指
    摘原審判決不當，惟查：證人即臺中縣警察局豐原分局社口
    派出所承辦本案之警員丙○○於本院審理時證稱：「（審判
    長問：在被告己○○自己供出本件竊盜罪和三次搶奪罪前，
    你們是否知道被告己○○有犯這個罪？）因為在三月二十一
    日有一件農作機具遭竊的案件，當時有人報案，我們有調出
    監視錄影帶，有查到竊賊所用的機車牌照號碼，查出來是Ｆ
    7Ｙ-八七一的重機車，車主是登記在己○○的母親。（審判
    長問：他母親何名字？）他母親叫楊玉燕。（審判長問：所
    以該竊盜案你們根據錄影帶已經知道了嗎？）是的。（審判
    長問：搶奪案件你們是如何知道的？）在三月二十二日，也
    就是隔日，在轄區發生一件婦人遭搶奪金項鍊的案子，我們
    有調閱路口監視器，發現搶嫌所使用的車輛與二十一號所使
    用的重機車車牌號跟之前相符合，加上坐在後坐的張明輝穿
    著，所以我們認為是同一組人持續在犯案。（審判長問：張
    明輝的筆錄是二十四號下午七點四十五分開始訊問，而己○○部分比較慢，是八點十九分才開始；二十五號的筆錄，張
    明輝是到上午八點二十九分起問到九點零三分，被告己○○
    九點二十五分起問到到十點二十分，筆錄時間點是否是這樣
    ？）是。（審判長問：在訊問前你們是否知道己○○涉及本
    件三件搶奪罪？）當時已經知道，因為張明輝在筆錄中說的
    很清楚，所以在還沒有問己○○時已經知道他涉案。（檢察
    官問：二十二日搶奪案中，你們調閱路口監視器於發現農用
    機具「散布機」竊盜案可能是同一組人犯案，這是什麼時候
    調閱的？）二十二號當天調閱的。（檢察官問：所以在二十
    二日當天，你已經有懷疑騎乘F7Y-871號重機車的人涉及這
    件搶奪案？是幾個人？）是的，而且發現是一部機車共乘兩
    個男子。（檢察官問：在抓到張明輝前，你們從路口監視器
    有無辦法知道張明輝涉及農機具竊盜案與二十二號的搶奪案
    ？）知道，因為他們的穿著、服裝、安全帽都一樣，所以我
    們知道他們涉及二十二號搶奪案與農機具竊盜案，只是另外
    那件搶奪不知道而已。我們知道當天二十三號早上五、六點
    的時候，有另外一件項鍊的強奪案，受害人沒有報案，我們
    是朋友那邊得知，我們二十三號當天有調閱監視器，也查知
    還有一件項鍊搶奪案。當時只知道己○○涉有重嫌，但是後
    面的男子是什人我們不清楚，我們只知道機車使用人。（檢
    察官問：二十四號抓到張明輝時，還沒開口問他時，你們有
    沒有發現他跟之間調閱路口監視器的兩件強奪案顯示的機車
    後座為同一個男子？）有那個感覺，從體型觀察張明輝的體
    型，雖然他當時穿著不是犯案時的打扮，但我們高度懷疑張
    明輝和被告己○○一同犯案的人，也就是機車後座的那個人
    ，但是還沒有確定。」等語（見本院第32頁反面至第33頁）
    ，且同案被告張明輝於原審審理時亦供稱：「被害人戊○○○所被搶的金項鍊，是我主動拿出來交給警察的，當時員警
    來現場的時候，己○○在車上，我並沒有看到他，我是因為
    看到員警來，想說東窗事發，所以就主動供出涉犯這三件搶
    奪案件，我跟員警供出這三件搶奪案件時，己○○並不在場
    ，己○○當時是在警車裡面」等語在卷，並為被告己○○所
    不爭執（詳原審卷第42頁），是員警在尚未訊問被告己○○
    前已知悉被告己○○涉案，原審因認被告己○○不符自首之
    規定，即無何違誤之處，被告上開上訴意旨所指各節顯均無
    理由，應予駁回。
三、被告己○○經本院合法傳喚，無正當理由未於本院審理期日
    到庭，爰不待其陳述，逕行判決。
四、據上論斷，應依刑事訴訟法第368條、第371條，判決如主文
    。
本案經檢察官庚○○到庭執行職務。
中    華    民    國    98    年    10    月    8     日
            刑事第二庭    審判長法  官  李  璋  鵬
                                法  官  廖  柏  基
                                法  官  胡  忠  文
以上正本證明與原本無異。
竊盜部分，不得上訴。
搶奪部分，得上訴。
如不服本判決應於收受送達後10日內向本院提出上訴書狀，其未
敘述上訴之理由者，並得於提起上訴後10日內向本院補提理由書
（均須按他造當事人之人數附繕本）「切勿逕送上級法院」。
                                書記官  廖  家  莉
中    華    民    國    98    年    10    月    8     日
附錄本案論罪科刑法條全文：
中華民國刑法第320條第1項
意圖為自己或第三人不法之所有，而竊取他人之動產者，為竊盜
罪，處5年以下有期徒刑、拘役或5百元以下罰金。
中華民國刑法第325條第1項
意圖為自己或第三人不法之所有，而搶奪他人之動產者，處6月
以上5年以下有期徒刑。


司法院資訊處製作；財團法人民間司法改革基金會備份。
